【裁判字號】    89,自,1
【裁判日期】    890805
【裁判案由】    詐欺
【裁判全文】
臺灣高雄地方法院刑事判決                              八十九年度自字第一號
    自訴人  丙○○
    被  告  甲○○
右列被告因詐欺案件，經自訴人提起自訴，本院判決如左:
    主  文
甲○○無罪。
    理  由
一、自訴意旨略以：被告甲○○於民國八十八年十一月十日，在高雄市○○○路一０
    五號二樓其所開設之「吳醫院」內，以公司需要現金週轉為由，向自訴人丙○○
    借款新臺幣（下同）七萬元，借款期限一星期，並簽發以同年月二十二日為發票
    日，到期日則為同年月三十日之同額本票以為擔保，詎被告除未償還前開款項外
    ，其簽發之本票到期亦未兌現，並避不見面，自訴人至此始知受騙，因認被告涉
    有刑法第三百三十九條第一項詐欺取財罪嫌云云。
二、按犯罪事實應依證據認定之，無證據不得推定其犯罪事實，又不能證明被告犯罪
    者，應諭知無罪之判決，刑事訴訟法第一百五十四條、第三百零一條第一項分別
    定有明文；又按刑法第三百十九條第一項詐欺取財罪之成立，須行為人主觀上有
    為自己或第三人不法所有之意圖，客觀上係以詐術使人將本人或第三人之物交付
    為要件，若行為人無不法所有之意圖，或未使用詐術，自難遽以該罪相繩。本件
    訊據被告固不否認於右揭時、地向自訴人借款七萬元以供公司週轉之事實，惟堅
    決否認有何刑法第三百三十九條第一項詐欺取財犯行，辯稱：借款後一星期，即
    八十八年十一月十七日，已將面額分別為二萬九千六百元及二萬二千五百元之客
    票二張交付自訴人，嗣於同年月三十日再交付自訴人面額一萬五千元之客票一張
    及現金三千元，以清償前開借款，雖上開面額二萬九千六百元之支票屆期未獲兌
    現，但伊並非發票人而不知情，是並無自訴人指訴之詐欺取財犯行等語。
三、經查：本件自訴人指訴被告涉有詐欺取財犯行，雖據其提出被告簽發之七萬元本
    票一紙及支票簽收單、支出證明單各一紙以為佐證，惟查：自訴人既於本院訊問
    時，陳稱：伊在自訴人經營之「吳醫院」上班，擔任會計一職，八十八年十一月
    間，公司財務情況不佳，常有人上門催帳，自訴人於是在同年月十日，向伊借款
    七月萬元以供公司週轉發放薪水之用，當時因為被告是老闆，且有簽本票擔保，
    所以才把錢借給被告，至事後被告雖交付伊三張支票及現金三千元，以清償前開
    借款，惟其中發票日為八十八年十一月二十五、面額為二萬九千六百元之支票並
    未兌現，被告現仍積欠伊二萬九千六百元等語（見本院八十九年一月十四日及四
    月十四日訊問筆錄），與證人即公司同事乙○○所述情節大致相符，顯見自訴人
    之所以借款予被告，應非出於被告施用詐術所致，況被告確於借款一星期後，即
    八十八年十一月十八日，先行交付自訴人發票日分別為八十八年十一月二十五日
    及八十八年十二月五日、面額分別為二萬二千五百元及二萬九千六百元之支票二
    紙清償部分借款，並於八十八年十一月三十日，再交付被告現金三千元及發票日
    為八十八年十二月五日、面額一萬五千元之支票一紙清償剩餘借款，有前開支票
    簽收單及支出證明單為憑，並為自訴人所不爭執，亦徵被告於借款之初，並無自
    訴人所指詐欺取財之情。至前開被告供清償借款之支票三紙，其中面額二萬九千
    六百元之支票，雖屆期未獲兌現，惟亦難執此遽論被告於借款之初有何詐欺取財
    犯行。是本件應屬民事債務糾葛，被告所為與刑法第三百三十九條第一項詐欺取
    財罪之犯罪構成要件有間。此外，本院復查無其他積極證據足認被告有何觸犯刑
    法第三百三十九條第一項之詐欺取財犯行，揆諸首揭規定及說明，自應依法為無
    罪之諭知，以期適法。
據上論斷，應依刑事訴訟法第三百四十三條、第三百零一條第一項，判決如主文。
中      華      民      國    八十九    年      八      月      五      日
                                臺灣高雄地方法院刑事第七庭
                                  審判長法  官  裕斗
                                        法  官  李璧君
                                        法  官  劉傑民
右正本證明與原本無異。
如不服本判決，應於判決送達後十日內，向本院提出上訴狀。
                                        書記官  林豐富
中    華    民    國      八十九      年      八      月      八      日


司法院資訊處製作；財團法人民間司法改革基金會備份。
